【裁判字號】    97,訴,1258
【裁判日期】    971111
【裁判案由】    給付借款
【裁判全文】
臺灣臺南地方法院民事判決              97年度訴字第1258號
原      告  邱信義即亞都企業社
被      告  甲○○
上列當事人間清償債務事件，經本院於民國97年10月29日言詞辯
論終結，判決如下：
    主  文
原告之訴駁回。
訴訟費用新臺幣柒仟貳佰柒拾元由原告負擔。
    事實及理由
一、原告起訴主張：
  (一)原告從事機車零件販售，訴外人林建池於民國93年11月間受
    僱於原告時，由被告出具職員保證書，擔任訴外人林建池之
    職務保證人，並保證訴外人林建池在職期間，侵占公款公物
    等不法行為，被告願負賠償責任，並放棄先訴抗辯權。詎訴
    外人林建池自94年2月起至94年9月止，於受僱於原告期間，
    不法侵占貨款新台幣（下同）661,086元，迄今未返還，被
    告為職務保證人，應負賠償之責。爰依據職務保證契約之法
    律關係，提起本件訴訟。
  (二)對於被告抗辯之陳述：
    訴外人林建池於93年11月間受僱於原告，其工作內容為負責
    與北部外銷貿易商及南部內銷大盤商接洽業務及收取貨款事
    宜，未久，訴外人林建池向原告提議有意自行創業，欲向原
    告訂貨，直接至各機車行推銷商品，賺取大盤商及中盤商之
    利潤，但缺乏資金。原告見訴外人林建池為推銷高手，好意
    協助訴外人林建池創業，且為保障訴外人林建池每月基本收
    入，仍由原告繼續僱用訴外人林建池，從事與北部外銷貿易
    商及南部內銷大盤商接洽業務及收取貨款事宜，訴外人林建
    池每月領取固定薪資25,000元外，在受僱於原告工作之餘，
    直接至各機車行推銷產品獲取利潤，原告同意提供汽車1輛
    供訴外人林建池推銷商品時使用，訴外人林建池可賺取更多
    利潤，原告亦可賺取進貨價格外之15%利潤，共創雙贏局面
    。原告自94年2月起至94年9月止，依訴外人林建池之指示出
    貨，但截至94年10月止，訴外人林建池尚有貨款661,086元
    未給付，亦未退還訂購之商品予原告，原告雖有向本院聲請
    對訴外人林建池核發支付命令確定，惟強制執行結果，迄今
    仍未獲償。訴外人林建池既在受僱於原告期間，侵占原告交
    付之商品售得之貨款，被告自應負職務保證人之責。
  (三)並聲明：被告應給付原告661,086元，及自支付命令送達翌
    日起至清償日止，按年息5%計算之利息。
二、被告則以：訴外人林建池於93年11月間受僱於原告時，被告
    雖有出具職員保證書，擔任訴外人林建池之職務保證人，惟
    被告僅就訴外人林建池受僱於原告所生之損害負賠償責任。
    其後訴外人林建池與原告間成立經銷關係，被告並未就彼等
    間新成立之經銷關係另出具保證書，訴外人林建池向原告購
    買商品積欠貨款糾紛，不在被告應負職務保證書範圍內，雖
    被告不清楚訴外人林建池與原告間之帳目詳情，惟原告對訴
    外人林建池已提出刑事侵占告訴，業經檢察官為不起訴處分
    在案，原告於事隔多年之後，始向被告請求負職務保證人責
    任，已逾請求權時效期間等語。並聲明：原告之訴駁回。
三、本院得心證之理由：
    原告主張被告為訴外人林建池之職務保證人，應對訴外人林
    建池侵占之貨款負賠償責任等情，被告雖對於其係訴外人林
    建池職務保證人之事實不爭執，惟否認應負職務保證之責，
    並以上開情詞為辯，是本件兩造爭執之事項在於：
  (一)本件是否已逾請求權時效？
  (二)原告與訴外人林建池間自94年2月起至94年9月止，係成立何
    契約？
  (三)被告應否負人事保證之責？
四、本件是否已逾請求權時效？
  (一)按僱用人對保證人之請求權，因2年間不行使而消滅，民法
    第756條之8定有明文。本件原告主張被告於93年11月1日擔
    任訴外人林建池受僱原告之職務保證人，訴外人林建池自94
    年2月至94年9月間向原告取貨後，應於94年10月間付清貨款
    ，惟訴外人林建池既未付清貨款亦未退回機車零件，原告於
    94年10月間已知悉訴外人林建池侵占貨款等情，是依原告上
    開主張，其於94年10月間已得對被告行使人事保證請求權，
    堪可認定。
  (二)原告於96年8月24日以被告為訴外人林建池之職務保證人，
    訴外人林建池積欠原告貨款661,086元為由，聲請對被告發
    支付命令，經本院於96年9月14日以96年度促字第50853 號
    核發支付命令後，並未合法送達被告，本院誤為已合法送達
    而核發確定證明書，原告以支付命令暨確定證明書為執行名
    義，於96年11月12日向本院聲請對被告為強制執行，經本院
    以96年度執字第80949號強制執行事件受理後，嗣經本院以
    上開支付命令未合法送達被告而撤銷支付命令確定證明書，
    原告於97年2月25日撤回上開強制執行之聲請等情，業據本
    院依職權調閱本院96年度促字第50853號支付命令事件卷宗
    、96年度執字第80949號強制執行事件卷宗核閱屬實；依民
    法第129條第2項第1款之規定，原告對於被告人事保證請求
    權時效，雖因原告於96年8月24日聲請發支付命付及於96 年
    11月12日聲請強制執行而中斷，惟其後支付命令已失其效力
    ，且原告撤回強制執行之聲請，依民法第132條規定支付命
    令失其效力，時視為不中斷；民法第136條第2項規定時效因
    聲請強制執行而中斷者，於撤回其聲請時，視為不中斷，則
    原告之請求權已於96年10月間時效消滅。詎原告於97年7月
    17日聲請本院對被告發支付命令，被告於法定期間聲明異議
    視為起訴，是本件原告起訴已逾人事保證請求權2年時效期
    間，被告抗辯本件已罹於時效，為有理由。
五、原告與訴外人林建池間自94年2月起至94年9月止，係成立何
    契約？
  (一)原告主張訴外人林建池於93年11月間受僱於原告，其工作內
    容為負責與北部外銷貿易商及南部內銷大盤商接洽業務及收
    取貨款事宜，由被告出具職員保證書，擔任訴外人林建池之
    職務保證人，保證訴外人林建池在職期間，侵占公款公物等
    不法行為，被告願負賠償責任，並放棄先訴抗辯權等情，為
    原告所不爭執，並有原告於93年11月1日書立之職員保證書
    、93年10月13日新進人員履歷表、勞工保險卡影本各1紙在
    卷可憑（見本院第40-42頁），堪信為真實。
  (二)原告主張訴外人林建池受僱後未久，向原告提議有意自行創
    業，欲向原告訂貨，直接至各機車行推銷商品，賺取大盤商
    及中盤商之利潤，但缺乏資金。原告見訴外人林建池為推銷
    高手，好意協助訴外人林建池創業，為保障訴外人林建池每
    月基本收入，仍由原告繼續僱用訴外人林建池，從事與北部
    外銷貿易商及南部內銷大盤商接洽業務及收取貨款事宜，訴
    外人林建池每月仍領取固定薪資25,000元外，在受僱於原告
    工作之餘，直接至各機車行推銷產品獲取利潤，原告同意提
    供汽車1輛供訴外人林建池推銷商品時使用，訴外人林建池
    既可賺取更多利潤，原告亦可賺取進貨價格外之15%利潤，
    共創雙贏局面等情，此有原告提出其與訴外人林建池於94年
    2 月14日訂立之契約書，及原告與訴外人張建華、林建池、
    王文智94年2月16日訂立之約定書、94年（誤載為93年）3月
    8 日第2次合約會議紀錄、訴外人林建池出具之借據附卷可
    憑（見本院卷第35-39頁）。本院觀諸上開原告與訴外人林
    建池於94年2月14日訂立之契約書載明「一甲方（指訴外人
    林建池）至全國除乙方（指原告）原有客戶交易過，甲方不
    得行銷，除非乙方顧客半年內未曾交易，甲方有權進行交易
    。二乙方要供應甲方其貨源，不得藉故不出貨。三甲方依舊
    為亞都公司服務高雄市客戶，領固定支薪資25,000元，另新
    客戶依實收金額提薪15%作為獎金，乙方並提供車輛乙輛車
    牌VD-7618，費用由乙方提供油費、橋費、保養費、牌照燃
    料費用。四如甲方實收當日營業額超過100萬元正，則一切
    提供全免，只保存實收營業額之15%的獎金」等語；另原告
    與訴外人張建華、林建池、王文智於94年2月16日訂立之契
    約書載明「一甲（指訴外人林建池）、丙（指訴外人王文智
    ）雙方於民國93年11月至94年元月間，勤奮學習機、汽車零
    配件之行銷等務，而乙方夫妻（指原告與訴外人張建華）也
    儘力教導其商品知識和全國之內外銷客戶之介紹。甲丙雙方
    於93年底分別提議變性自行創業跑機車行，故甲丙行銷之外
    銷部分由乙方自行處理，而內銷部分由甲丙雙方繼續完成，
    剩餘時間（即前甲丙雙方有跑外銷客戶和倉庫業務、運輸、
    市內郊之送貨代工戶收發）改為行銷機車行。二94年1月14
    日，甲方悔改欲先從乙方之原有客戶及機車行，暫不跑外，
    先跑其他客戶，並約定半年內乙方若未曾與顧客有交易，甲
    方有權進行交易於另契約書載明。今三方協議甲方跑南區及
    Ｘ區，丙方跑中區及Ｘ區。三另紙契約書載明乙方提供VD－
    7618之車輛（福特牌）予甲方，乙方則亦需提供丙方N7－
    5201之車輛（中華）以為一視同仁，但因丙方跑機車行故其
    車輛之保養費、油費、牌照燃料費由丙方負擔。而另紙契約
    書中言明同前由乙方負擔（因非跑機車行），待營業額超過
    100萬則由甲方自行負擔。四甲丙雙方不得私自賣乙方原有
    之商品，而丙方同意信其價格為乙方之最新價目表一般價格
    加15%與丙方會帳之依據，但為顧及創業維艱，仍如甲方之
    另紙契約書中固定暫支薪資25,000元予丙方。五如有未盡事
    宜由三方協議之。」等語；又原告與訴外人林建池、王文智
    於94年（誤載為93年）3月8日第2次合約會議紀錄載明：「
    (一)暫交薪資於每月6日（最晚10日）發放。(二)正式開跑日期
    ：甲方（指訴外人林建池）為3月1日，丙方（指訴外人王文
    智）為3月9日。(三)甲方至2月28日，乙方（指原告）應付甲
    方薪金9,000元整，而丙方應付薪金18,900元整。(四)2月21日
    至2月25日甲方來公司取貨，除樣本外，16張出貨單見證人
    未填價格（因乙丙雙方去台北出差）甲方取去簽名以公司之
    價格加15%計算之。(五)有關甲方所取之貨，付款日為隔月。
    例3月帳4月底前付清予乙方。(六)甲方所需之費用要先經乙方
    財務人員瞭解才得支付。(七)乙方如違背第4項之固定暫交薪
    資25,000元，而甲丙方有權要求乙方履行，而甲丙方如有違
    背前合約書2、4項則終止合約，雙方得各自放棄先訴抗辯權
    。」等語，足以認定訴外人林建池自93年11月至94年元月間
    ，確有受僱於原告從事機、汽車零配件之內銷及外銷業務，
    嗣因訴外人林建池於93年底提議欲自行創業從事銷售，乃與
    原告於94年2月14日、94年2月16日、94年3月8日多次協議結
    果，訴外人林建池自94年1月間起仍受僱於原告從事內銷部
    之行銷工作，支領月薪25,000元，惟其受僱工作不再從事外
    銷客戶和倉庫業務、運輸、市內郊之送貨代工戶收發之業務
    ，原告於受僱工作之餘，向原告進貨自行向機車行行銷賺取
    利潤，進貨價格為公司價格加15%計算，訴外人林建池向原
    告進貨之貨款，應於次月底前付清予原告等情，至堪認定。
六、被告應否負人事保證之責？
  (一)按人事保證者，謂當事人約定，一方次他方之受僱人將來因
    職務上之行為應對他方為損害賠償時，由其代負賠償責任之
    契約。民法第756條之1規定甚明。是訴外人林建池受僱原告
    ，因職務上之行為而對原告為損害賠償時，固應由被告代負
    賠償責任，惟訴外人林建池非屬受僱於原告之職務上行為，
    非屬被告人事保證範圍，被告自不負人事保證之賠償責任。
  (二)訴外人林建池自93年11月起受僱於原告從事機、汽車零配件
    之內銷及外銷業務，被告為其職務保證人，自94年1月間起
    ，訴外人林建池雖仍繼續受僱於原告，然其受僱工作範圍僅
    限於內銷部分，訴外人林建池另與原告成立經銷契約，由訴
    外人林建池向原告購入機車零配件，自行至機車行銷售賺取
    利潤，並應於次月底前給付貨款予原告，已如上述，且據原
    告於本院審理中陳明：訴外人林建池於94年2月簽訂契約後
    至94年9月止，與我有成立經銷關係，林建池在取貨單上簽
    名，我將貨交給林建池，但他不法侵占貨款661,086元等語
    明確，由此可知，原告主張訴外人林建池積欠之貨款，係基
    於其與訴外人林建池經銷關係所成立之買賣契約所積欠之貨
    款，核與訴外人林建池受僱於原告之業務範圍無關，此部分
    既不在被告職務保證範圍內，被告自不負人事保證之責。
七、綜上各情，原告對於被告人事保證請求權因2年間不行使而
    時效消滅，且訴外人林建池積欠之貨款，係基於訴外人林建
    池與原告間因經銷關係之買賣契約所積欠之價金，核與訴外
    人林建池受僱於原告之業務範圍無關，非屬被告職務保證契
    約應負之賠償責任。從而，原告依據職務保證契約之法律關
    係，訴請被告應給付661,086元，及自支付命令送達翌日起
    至清償日止，按年息5%計算之利息，為無理由，應予駁回。
八、又法院為終局判決時，應依職權為訴訟費用之裁判，民事訴
    訟法第87條第1項定有明文，參酌同法第91條第1項規定法院
    未於訴訟費用之裁判確定其費用額者，第一審受訴法院於該
    裁判有執行力後，應依聲請以裁定確定之之立法意旨，本院
    自得於本件判決時，一併確定兩造應負擔之訴訟費用額。本
    件訴訟費用確定為7,270元（即第一審裁判費），應由敗訴
    之原告負擔。
九、據上論結，本件原告之訴為無理由，依民事訴訟法第78條、
    第87條第1項，判決如主文。
中    華    民    國    97    年    11    月    11    日
                  民事第二庭    法  官   張桂美
以上正本證明與原本無異。
如不服本判決，應於送達後廿日內，向本院提出上訴狀並表明上
訴理由，如於本判決宣示後送達前提起上訴者，應於判決送達後
廿日內補提上訴理由書（須附繕本）。
中    華    民    國    97    年    11    月    11    日
                                書記官   謝安青


司法院資訊處製作；財團法人民間司法改革基金會備份。
